臺灣澎湖地方法院民事判決
111年度訴字第40號
原      告  劉陶東
被      告  陳有鵬
上列當事人間請求返還工程款事件，本院於民國111年11月22日
言詞辯論終結，判決如下：
    主      文
原告之訴駁回。
訴訟費用由原告負擔。
    事實及理由
壹、程序方面：
    本件被告未於言詞辯論期日到場，核無民事訴訟法第386 條
    所列各款情形，爰依原告之聲請，由其一造辯論而為判決。
貳、實體方面： 
一、原告主張：被告於民國110年5月19日與原告簽訂基礎工程承
    攬契約（下稱系爭承攬契約），承攬坐落澎湖縣○○鄉○○段00
    0地號土地之基礎工程（下稱系爭工程），自110年5月19日
    開始動工，至110年10月20日完工，共計155個工作天。詎料
    被告竟於施工期間無故停工累計達100天以上，嚴重延宕進
    度，經聯繫催促後仍置之不理，已構成違約事由，原告即依
    民法第503條規定，以簡訊通知於110年10月31日正式解除系
    爭承攬契約，且被告確已收到解除契約之簡訊。又原告已給
    付系爭工程之工程款新臺幣（下同）80萬元，系爭承攬契約
    既已解除，原告自得依民法第259條、第203條規定請求被告
    返還工程款80萬元及法定利息。為此，爰依民法第503條、
    第259條規定提起本訴等語。並聲明：被告應給付原告80萬
    元，及自110年10月31日起至清償日止，按年息5％計算之利
    息。
二、被告雖未於言詞辯論期日到場，然據其提出之書狀表示：系
    爭工程施工約21坪多，目前依照我的估計應該有完成8成以
    上，本來順利的話，預計開工（約5月25日）完3、4個月就
    會完工，後來因為水電的問題才會改成約10月底完工，且原
    告解除契約不符合民法第503條之規定等語，資為抗辯。並
    聲明：原告之訴駁回。 
三、得心證之理由：
　㈠按承攬者，謂當事人約定，一方為他方完成一定之工作，他
    方俟工作完成，給付報酬之契約，民法第490條第1項定有明
    文。查原告將系爭工程發包由被告施作，兩造於110年5月簽
    訂系爭承攬契約，系爭承攬契約未記載施工期間及完工期限
    ，被告於110年5月19日動土，原告於被告施工期間已先後向
    被告給付工程款共計80萬元，被告曾向原告表示「月底（即
    110年10月底）應該會處理好」等情，業據原告提出系爭承
    攬契約、兩造之通訊軟體LINE（下稱LINE）對話紀錄等件為
    證（本院卷第89頁、第95、121至123、137頁)，洵堪認定。
　㈡至原告主張依民法第503條規定解除系爭承攬契約，是否有理
    由？
　⒈按民法第255條所謂依契約之性質，非於一定時期為給付不能
    達其契約之目的者，係指就契約本身，自客觀上觀察，即可
    認識非於一定時期為給付不能達契約目的之情形而言，如定
    製慶祝國慶牌坊是。又所謂依當事人之意思表示，非於一定
    時期為給付不能達其契約之目的者，必須契約當事人間有嚴
    守履行期間之合意，並對此期間之重要（契約之目的所在）
    有所認識，如定製手工藝品一套，並告以係為本月5日出國
    贈送親友之用，必須於本月4日交付是（最高法院64年台再
    字第177號裁判意旨參照）。次按因可歸責於承攬人之事由
    ，遲延工作，顯可預見其不能於限期內完成而其遲延可為工
    作完成後解除契約之原因者，定作人得依前條第二項之規定
    解除契約，並請求損害賠償；因可歸責於承攬人之事由，致
    工作未能於約定期限內完成時，如有以工作於特定期限完成
    或交付為契約之要素者，定作人得解除契約，此觀民法第50
    3條、第502條第2項等規定即明。此所謂以工作於特定期限
    完成或交付為要素，與同法第255條規定之旨趣大致相同（
    最高法院77年度台上字第1470號判決意旨參照）。足見於一
    般情形，期限本非契約要素，故定作人得解除契約者，限於
    客觀性質上為期限利益行為，並經當事人約定承攬人須於特
    定期限完成或交付者，始有其適用。
　⒉經核系爭承攬契約僅記載系爭工程施工項目須由被告負責施
    工完成，並未明文記載系爭工程完成目的、施工期間與完工
    期限（本院卷第89頁），亦即並未訂明系爭工程須在一定之
    時間完成，不完成則無法達成契約特定目的之約定，顯無以
    系爭工程須於特定期限完成為契約之要素。
　⒊原告雖主張系爭工程係作為民宿大廳所用，原計畫為110年7
    、8月拿到使照，後續要做民宿後續工程，計畫110年9月可
    以完成，開始營業，被告曾於110年9月30日承諾110年10月2
    0日可以完工，被告遲未完工，顯可歸責於被告，原告得依
    民法第503條規定解除系爭承攬契約等語，惟查系爭承攬契
    約並無任何有關非於一定時期為給付不能達其契約之目的之
    約定，苟若兩造間確有以系爭工程應於特定期限完成或交付
    為契約要素之約定，勢必會將此等重要事項亦記載於系爭契
    約書內，系爭承攬契約既無相關明文約定，原告上開主張，
    難可採信。再依原告於111年6月14日言詞辯論程序當庭所述
    系爭工程用途係作為民宿大廳，系爭工程旁準備要建民宿，
    目前尚未開始施工等語（本院卷第277頁），復綜觀兩造之L
    INE對話紀錄（本院卷第91至145頁），均未有「被告須完成
    系爭工程，否則民宿無法興建或營業」之相關約定或說明，
    原告既將民宿與大廳分開興建，參以民宿並非無大廳即喪失
    營業功能之性質，可認原告並無因被告遲延完工期限，後續
    即無法或不再興建經營民宿工程之情事，且被告已施作部分
    對於原告而言仍有使用利益，益徵系爭承攬契約並非屬須於
    特定期限完工，否則契約目的則屬不達之性質。此外，原告
    復未能舉證證明兩造間曾有系爭工程非於特定時期完成及交
    付即難達契約目的之意思表示，自難認系爭工程屬期限利益
    行為而得主張解除契約。
　⒋準此，系爭承攬契約並未以工作應於特定期限完成或交付為
    要素，核與民法第503條規定之要件不符，故原告於110年10
    月31日以簡訊方式通知被告解除系爭承攬契約，自非有據，
    不生解除契約之效力。系爭承攬契約既未經合法解除，原告
    主張其已解除系爭承攬契約，並依民法第259條規定，請求
    被告返還工程款80萬元，自乏所據，不應准許。
四、綜上所述，原告依民法第503條規定解除系爭承攬契約，並
    依民法第259條規定請求被告返還工程款80萬元，為無理由
    ，應予駁回。　
五、本件事證已臻明確，兩造其餘攻擊防禦方法及所提之證據，
    經核與判決之結果不生影響，爰不逐一論述，附此敘明。
六、訴訟費用負擔之依據：民事訴訟法第78條。　　　　
中　　華　　民　　國　　111 　年　　12　　月　　6 　　日
                  民事庭  法  官  王政揚
以上正本係照原本作成。
如對本判決上訴，須於判決送達後20日內向本院提出上訴狀。
如委任律師提起上訴者，應一併繳納上訴審裁判費。
中　　華　　民　　國　　111 　年　　12　　月　　6 　　日

                          書記官　吳天賜